臺灣板橋地方法院刑事判決　　　　　　 93年度訴緝字第243號
公　訴　人　臺灣板橋地方法院檢察署檢察官
被　　　告　乙○○
指定辯護人　義務辯護人　施習盛律師
上列被告因殺人未遂案件，經檢察官提起公訴（92年度偵緝字第
1699號、第2004號），本院判決如下：
    主  文
乙○○共同傷害人之身體，處有期徒刑玖月。
    事  實
一、乙○○前於民國92年間，因違反毒品危害防制條例案件，經
    本院以92年度訴字第第2028號判決判處有期徒刑10月確定，
    現在監執行中（於本件不構成累犯）。詎猶不知悔改，因友
    人甲○○之妻黃雅楨所有重機車（車號LZ5 —210 號）遭竊
    糾紛一事，甲○○以電話邀鄭余皇談判，雙方相約在臺北縣
    新莊市○○路上之「私人茶舖」碰面，遂受甲○○之邀約，
    於92年4 月20日22時許，與甲○○等共7 、8 人分乘2 部自
    小客車（其中1 部車號E4—0111號由乙○○駕駛搭載己○○
    、戊○○等人；另1 部由陳豐琪駕駛搭載甲○○、黃雅楨、
    庚○○、陳世華）前往上址，而鄭余皇亦再邀約丁○○等人
    偕同前往，丁○○即駕駛車號2G—5198號自小客車搭載許智
    惟、吳明鴻、李銘煇共4 人前往。豈料於同日10時40分許，
    於鄭余皇尚未抵達現場，而丁○○等人剛驅車至臺北縣新莊
    市○○路255 巷口時，即與乙○○、甲○○等人相遇，經黃
    雅楨告知該駕駛車號2G—5198號自小客車之丁○○乃鄭余皇
    之友人，乙○○、甲○○2 人遂趨前質問刻正坐於駕駛座之
    丁○○認識「阿皇」否？因丁○○回答不認識，且拒絕下車
    ，頓時引起乙○○、甲○○2 人心生不滿，竟基於共同犯意
    聯絡，先由乙○○持不具殺傷力之槍枝1 把，從車號2G—51
    98號自小客車副駕駛座旁車窗朝車內之丁○○射擊，惟並無
    子彈經擊發出來（此時甲○○竟突然伸手自副駕駛座旁車窗
    入車內，將丁○○所駕駛之車號2G—5198號自小客車鑰匙拔
    取，致無法發動，甲○○此部分另涉犯強制罪嫌），後乙○○又繞過車號2G—5198號自小客車車前，至正駕駛座旁，再
    朝丁○○身上射擊，亦無子彈經擊發出來，而共同以上揭方
    式恐嚇丁○○，致丁○○心生畏怖。嗣乙○○、甲○○2人
    又乘丁○○等人見狀紛紛開門下車之際，雙雙返回前所搭乘
    之車號E4—0111號自小客車上拿取西瓜刀，並由乙○○逕持
    刀朝已下車之丁○○正面揮砍，丁○○之左耳因而遭砍傷，
    受有左耳組織缺損掉落、左肩（診斷書誤為右肩）4. 5×0.
    5 ×1.5 公分刺傷之傷害，並因丁○○其後逕以左手將乙○○所持刀械握持住以便抵擋，而造成丁○○左中指、無名指
    受有1 ×0.5 ×0.5 公分之刺傷，另甲○○則趁丁○○已受
    傷疼痛難耐，並手握乙○○所持刀械，將乙○○壓倒在地時
    ，持刀朝丁○○之右背揮砍，造成丁○○因此受有右背5.5
    ×0. 5×1.5 公分刺傷之傷害（甲○○此涉案部分刻由本院
    另案審理中）。嗣因路人將丁○○送醫救治，經醫院通知丁○○之父丙○○，而經丙○○報警後，為警循線查得上情。
二、案經告訴人丁○○訴由臺北縣政府警察局新莊分局移送臺灣
    板橋地方法院檢察署檢察官偵查起訴。
    理  由
一、訊據被告乙○○固坦承確有為處理友人甲○○（即同案共犯
    ）之妻黃雅楨重機車遭竊糾紛一事，而於92年4 月20日22時
    許，與同案共犯甲○○等共7 、8 人分乘2 部自小客車前往
    臺北縣新莊市○○路255 巷口之案發地點，並於同日22時40
    分許，在上揭地點與告訴人丁○○等人相遇之事實，惟矢口
    否認有持刀傷害告訴人之犯行，並辯稱：伊沒有拿刀子砍人
    ，只有用空手打人，但不知道打到什麼人，當天在現場是由
    伊去跟對方講，是趴在副駕駛座的車窗跟對方坐在副駕駛座
    的人談，但對方開車的駕駛後來下車，一下車就跟不知道是
    誰的人打了起來，接著車上的人就都下車，伊就去追另外一
    個，等伊回來的時候，就看到戊○○（原名賴元寶）跟對方
    在搶刀子，伊沒有持槍朝對方連續射擊，也沒有拿刀子砍人
    或拿刀子給甲○○或其他的人云云。
二、經查：
  (一)上揭被告有持槍朝告訴人連續射擊2 次，且均無子彈經擊發
    出來，後又與同案共犯甲○○分持西瓜刀，由被告朝告訴人
    正面揮砍，同案共犯甲○○則乘告訴人已遭被告砍傷，正與
    被告為奪刀而將被告壓倒在地之際，持刀朝告訴人右背揮砍
    ，致告訴人因而分別受有上揭事實欄所載傷害之事實，業經
    告訴人即證人丁○○於92年11月7 日在偵查中及94年2 月16
    日在本院審理時先後具結證稱：案發當天92年4 月20日，在
    案發現場新莊市○○路255 巷口，因伊友人鄭余皇說有人說
    他偷車，要伊幫忙去談，伊就開車載吳明鴻、許智惟、李銘
    煇到現場，到現場時，伊的車子停在路邊，對方有2 部車，
    對方接近後問認不認識「阿皇」，伊說不認識，被告就掏出
    1 把槍對著伊擊發，但沒有擊發出子彈，後來被告又繞到正
    駕駛座那邊再補1 槍也沒有擊發。因為伊的車鑰匙被甲○○
    拔取，車子無法發動，所以伊與其他友人就一起開門下車，
    而伊下車時對方已經拿刀了，被告與甲○○都有回車上拿刀
    ，被告是朝伊的正面砍，伊的左耳缺了一塊，甲○○則係從
    伊的背部砍，被告砍伊時，伊有閃，並用左手抓住他的西瓜
    刀，所以伊左手有受傷，後來伊把被告壓在地上，因為被告
    持刀砍伊時，甲○○就在旁邊，約半步距離，補伊1 刀，所
    以伊後背有受傷，因當時被告是被伊壓在地上，所以伊確定
    後背是遭甲○○砍的，伊印象深刻就甲○○部分有背部那1
    刀等語綦詳（見92年度偵緝字第1699號卷第21頁起、本院93
    年度訴緝字第243 號卷第75頁起），核與證人吳明鴻、許智
    惟於92年11月18日在偵查中經具結後證稱：被告有拿出槍朝
    告訴人射擊2 次，但都沒有子彈打出來，後來被告又回到車
    上拿刀子，朝告訴人頭部砍了1 刀，告訴人閃避，所以耳朵
    被削掉，當時還有另1 人有拿刀，另1 拿刀之人就是甲○○
    等語相符（見92年度偵緝字第1699號卷第31 頁 起），並與
    證人李銘煇於92年12月16日在偵查中具結證稱：被告有開了
    2 槍，但都沒有子彈經擊發，被告有回車上拿刀等語一致（
    見92年度偵緝字第1699號卷第37頁反面），另證人戊○○於
    本院審理時亦到庭具結後證稱：在現場有看到被告拿西瓜刀
    ，被告有砍了告訴人1 刀，在砍的時候，告訴人已經下車，
    砍之前被告在告訴人的車門旁，手不知道在拉什麼1 支小小
    的東西，伊沒有看清楚，但動作像是在拉滑套，有看到被告
    作持槍向告訴人射擊之動作，但不知道是槍，這時候告訴人
    還在車上，刀子看得很清楚，因為會反光，後來告訴人有下
    車，被告有持刀朝告訴人揮砍等語明確（見本院93年度訴緝
    字第243 號卷第124 頁起），而證人即同案共犯甲○○於本
    院審理時亦具結證稱：被告確實有做持槍對告訴人射擊之動
    作等語屬實（見本院93年度訴緝字第243 號卷第134 頁），
    甚於偵查中已明確供稱知悉被告有持玩具槍等語（見92年度
    偵緝字第1699號卷第19頁），參酌證人丁○○係遭被告持刀
    所傷之人，面對被告，對於究係何人持刀對其正面揮砍，自
    當清楚，且證人丁○○於本院審理時亦已證述：係因為被告
    開槍及持刀砍伊，且係面對面接觸，所以才對被告印象深刻
    等語明確，至同案共犯甲○○因是拔取鑰匙之人，且距離伊
    較近，伊轉身時有看見，所以記得且確定就是在伊與被告發
    生衝突時，自背後對伊揮1 刀之人等情，亦經證人丁○○於
    本院審理時詳為證述在卷，衡情證人丁○○應無誤認被告及
    同案共犯甲○○之可能。再者，依證人丁○○所述，其與被
    告及同案共犯甲○○間均不認識，並無宿怨，自亦無故意設
    詞誣陷渠等之理！何況本件案發之緣起，乃係導因於為處理
    同案共犯甲○○之妻黃雅楨重機車遭竊糾紛一事，則按諸常
    情，同案共犯甲○○又焉有可能完全置身事外，此並可由同
    案共犯甲○○有伸手入車內將鑰匙拔取及被告於偵查中亦供
    稱出手打人者乃伊與同案共犯甲○○2 人等語（見92年度偵
    緝字第1699號卷第10頁反面）得知。據此，益可見證人庚○○於偵查中及本院審理時證稱：同案共犯甲○○並無持刀砍
    傷告訴人云云，應係迴護同案共犯甲○○之詞，不足為採。
    此外，復有慶生醫院出具之診斷證明書2 紙、驗傷診斷書1
    紙、車籍作業系統—集中查詢基本詳細資料1 份附卷足資佐
    證。綜上可徵，本件告訴人指訴被告有持槍朝伊射擊，並與
    同案共犯甲○○各持西瓜刀將伊砍傷之行為，應屬事實，誠
    堪採信。
  (二)次按刑法上殺人未遂罪與傷害罪之區別，應以加害人有無殺
    意為斷，以戕害他人生命之故意，著手於刺殺之實行而未發
    生死亡之結果，為殺人未遂；倘無使人喪失生命之故意，僅
    在使其身體、健康受到傷害，則為傷害罪，二罪皆發生傷害
    之結果，衹其主觀犯意及身體傷害程度不同而已。而欲認定
    行為人砍殺他人究係出於殺人之犯意或傷害之犯意，被害人
    之受傷傷痕多寡、行為人下手輕重如何、是否為致命部位、
    所用兇器之利鈍等，雖可藉為認定有無殺意之心證，且為重
    要之參考資料，但非判斷殺人與傷害之絕對標準，仍須斟酌
    當時客觀環境及其他具體情形加以判斷（最高法院84年度台
    上字第3179號、90年度台上字第1897號、第1281號、91年度
    台上字第4893號判決意旨參照）。查(1)本件被告固確有持槍
    朝告訴人連續射擊之行為，已如上述，惟因該把槍枝並未扣
    案，而被告亦供稱不知有無殺傷力云云，是被告持以向告訴
    人射擊之該把槍枝是否具有殺傷力尚屬不明，且依證人即告
    訴人丁○○以及證人吳明鴻、許智惟、李銘煇上揭所證述之
    內容，現場亦無任何子彈經擊發，則究竟該把槍枝內有無子
    彈以及所用子彈是否具有殺傷力等亦均啟人疑竇，是依「罪
    疑利益歸被告原則」，應為有利於被告即該把槍枝不具殺傷
    力之認定，自不能僅以被告有持上揭不具殺傷力之槍枝朝告
    訴人射擊之動作，遽行認定被告及同案共犯甲○○主觀上有
    殺人之意思。(2)又證人丁○○於本院審理時雖證稱被告於持
    刀砍伊時，有口出「給你死」云云，惟依證人吳明鴻、許智
    惟於偵查中所證述之內容，渠等均僅證稱有聽聞被告自稱是
    「鳳凰城阿輝」，並無聽見被告說「給你死」等語，而證人
    戊○○雖證述：有聽聞被告說「就是你喔，你娘的，給你死
    」等語，然其聽聞之時點，依其所述，顯然係在被告作好像
    拉滑套的動作時（見本院卷第130 頁），與證人丁○○所述
    之時點，顯有出入，是亦不能僅憑告訴人上開片面之證言，
    遽行認定被告及同案共犯甲○○乃係基於殺人犯意為之。(3)
    再者，依被告及同案共犯甲○○所供稱：渠等與告訴人間並
    不認識，亦無仇怨，此為告訴人所不否認，而案發當天被告
    與同案共犯甲○○所以前往案發地點，係為處理同案共犯甲○○之妻黃雅楨重機車遭竊一事，而告訴人亦係因受友人鄭
    余皇所託，前往處理鄭余皇被指偷機車之事等情，復為被告
    、同案共犯甲○○及告訴人所不爭執，顯見渠等彼此之間固
    容有小隙，然並無大仇，衡情被告及同案共犯甲○○似亦無
    殺人之動機與必要。(4)況由同案共犯甲○○在告訴人遭被告
    砍傷左耳後，於告訴人手握被告所持刀械而將被告壓倒在地
    時，僅係自後背朝告訴人右背砍1 刀，並未乘勝追擊逕朝告
    訴人要害砍殺，至取其性命為止，益見被告與同案共犯甲○○所為，應僅係基於傷害犯意，否則以同案共犯甲○○所持
    之西瓜刀，尚屬利刃，若係基於殺人犯意為之，砍到背部，
    亦應非僅刺傷5.5 ×0.5 ×1.5 公分而已。(5)此外，由告訴
    人於送醫救治當時之傷勢，並無生命之危險，且告訴人現左
    耳部分外耳缺損情形，對於告訴人之聽力並不影響等情，有
    慶生醫院93年3 月2 日慶秘93字第0012號函、93年4 月21日
    慶秘93字第0021號函附卷（見本院93年度訴字第28號卷第64
    頁、第96頁）可參，且告訴人於住院10日後即可出院（見92
    偵字第14299 號卷第32頁之診斷證明書所載），足見被告及
    同案共犯甲○○下手非重，否則以當時情形，告訴人既手無
    寸鐵，而被告及同案共犯甲○○復分持西瓜刀之利刃，告訴
    人其他友人又已逃離，僅告訴人孤身1 人，若係基於殺人犯
    意為之，告訴人所受傷害豈止於此。因此尚難僅以告訴人頭
    部受有傷害，即遽認被告及同案共犯甲○○主觀上有殺人之
    犯意。依上參互以析，被告與同案共犯甲○○分持西瓜刀砍
    傷告訴人之行為，尚難認渠等有殺害之決意，應僅具有傷害
    之故意甚明。
  (三)末者，依前所述，本件被告所持槍枝既查無證據足資證明具
    有殺傷力，基於罪疑惟輕原則，即應為對被告有利之認定，
    則被告雖有持上開不具殺傷力之槍枝朝告訴人連續射擊之行
    為，惟按諸常情，誠然教訓意味濃厚，顯然應係出於恐嚇意
    思而為之。綜合上述，被告前開恐嚇、傷害犯行，事證明確
    ，堪予認定，應依法論科。
三、查被告與同案共犯甲○○基於犯意聯絡，由被告持槍恐嚇告
    訴人後，復隨即分持西瓜刀砍傷告訴人之行為，核其所為，
    係犯刑法第277 條第1 項之傷害罪。被告於持槍恐嚇告訴人
    後，進而實施持刀砍傷告訴人之加害行為，其恐嚇之危險行
    為應為後生之傷害實害行為所吸收，不另成立恐嚇危害安全
    罪。又承前所述，被告與同案共犯甲○○2 人乃係基於傷害
    之犯意，分持西瓜刀，共同傷害告訴人，公訴人認被告與同
    案共犯甲○○2 人之所為係犯刑法第271 條第2 項、第1 項
    之殺人未遂罪，起訴法條尚有未洽，惟起訴之基本犯罪事實
    同一，自應予以變更；另公訴人起訴書論罪法條欄雖未敘及
    有關刑法第305 條部分，惟該部分事實既已經起訴書於犯罪
    事實欄內載明被告有持槍朝告訴人連續射擊之行為，則該部
    分事實應認已在公訴人起訴之範圍內，本院自得一併加以審
    酌，附此敘明。再被告與同案共犯甲○○彼此間就上揭傷害
    犯行，有犯意聯絡及行為分擔，為共同正犯。爰審酌被告之
    素行、手段、目的、犯罪所生之危害及僅因機車失竊糾紛之
    細故竟與同案共犯甲○○齊力逞兇鬥狠，明知告訴人與機車
    失竊糾紛無直接關連，仍持槍加以恐嚇後再予以砍傷，以遂
    行其快意，危害社會治安甚鉅，兼衡告訴人受傷之程度，且
    迄未與告訴人達成和解，賠償損害以及犯罪後仍矢口否認，
    不知悔改，態度不佳等一切情狀，量處如主文所示之刑，以
    資懲戒。又供本件犯罪所用之西瓜刀2 把，並未扣案，且被
    告或同案共犯甲○○亦未供認為渠等所有，復查無何積極證
    據足資證明係屬被告或同案共犯甲○○所有，又非屬違禁物
    ，自無庸併予宣告沒收，併此敘明。
據上論斷，應依刑事訴訟法第299 條第1 項前段、第300 條，刑
法第28條、第277 條第1 項，罰金罰鍰提高標準條例第1 條前段
，判決如主文。
本案經檢察官程秀蘭到庭執行職務。
中　　華　　民　　國　　94　　年　　4 　　月　　15　　日
                  刑事第十庭  審判長法　官  高奕驤
                                    法  官  曾正耀
                                    法  官  黃若美
上列正本證明與原本無異。
如不服本判決，應於判決送達後10日內向本院提出上訴狀 (應附
繕本)， 上訴於臺灣高等法院。
                                    書記官　曹秋冬
中　　華　　民　　國　　94　　年　　4 　　月　　15　　日
附錄本案論罪科刑法條全文：
中華民國刑法第277條
傷害人之身體或健康者，處三年以下有期徒刑、拘役或一千元以
下罰金。
犯前項之罪因而致人於死者，處無期徒刑或七年以上有期徒刑；
致重傷者，處三年以上十年以下有期徒刑。
